臺灣高等法院高雄分院刑事裁定        100年度毒抗字第135號
抗  告  人
即  被  告  楊南成
上列抗告人因聲請觀察勒戒案件，不服臺灣屏東地方法院中華民
國100 年10月26日裁定（100 年度毒聲字第389 號），提起抗告
，本院裁定如下：
    主  文
抗告駁回。
    理  由
一、抗告意旨略以：被告楊南成於民國100 年6 月26日經臺灣屏
    東地方法院檢察署傳喚為證人，經恆春分局採尿送驗，呈第
    一、二級毒品反應，經原審法院裁定觀察、勒戒，惟被告本
    身有心臟血管疾病，家中有老父待照料，被告又有正當職業
    以維持生計，被告犯後又深具悔意，懇請憐憫改依美沙冬療
    法，為此提出抗告云云。
二、按犯第10條之罪者（即施用第一級、第二級毒品者），檢察
    官應聲請法院裁定，或少年法院（地方法院少年法庭）應先
    裁定，令被告或少年入勒戒處所觀察、勒戒，其期間不得逾
    二月，毒品危害防制條例第20條第1 項定有明文。經查：被
    告於100 年6 月26日晚間10時許，在屏東縣恆春鎮○○路24
    號居處各施用第一級毒品海洛因、第二級毒品甲基安非他命
    1 次，為警採尿送驗後查獲之事實，業經被告於警詢中自白
    不諱，且有正修科技大學超微量研究科技中心尿液檢驗報告
    及年籍對照表在卷可查，抗告狀亦陳明被告欲行戒除毒品之
    事實，堪以認定。
三、毒品危害防制條例於92年7 月9 日修正公布，自93年1 月9
    日施行，其中第20條、第23條將施用毒品之刑事處遇程序，
    區分為「初犯」及「五年內再犯」、「五年後再犯」。依其
    立法理由之說明：「初犯」，經觀察、勒戒或強制戒治後，
    應為不起訴處分或不付審理之裁定；經觀察、勒戒或強制戒
    治執行完畢釋放後，「五年內再犯」者，因其再犯率甚高，
    原實施之觀察、勒戒及強制戒治既已無法收其實效，爰依法
    追訴或裁定交付審理。至於經觀察、勒戒或強制戒治執行完
    畢釋放後，「五年後再犯」者，前所實施之觀察、勒戒或強
    制戒治已足以遮斷其施用毒品之毒癮，為期自新及協助其斷
    除毒癮，仍適用「初犯」規定，先經觀察、勒戒或強制戒治
    之程序。從而依修正後之規定，僅限於「初犯」及「五年後
    再犯」2 種情形，始應先經觀察、勒戒或強制戒治程序。倘
    被告於5 年內已再犯，經依法追訴處罰，縱其第3 次（或第
    3 次以上）再度施用毒品之時間，在初犯經觀察、勒戒或強
    制戒治執行完畢釋放5 年以後，已不合於「五年後再犯」之
    規定，且因已於「五年內再犯」，顯見其再犯率甚高，原實
    施觀察、勒戒或強制戒治，已無法收其實效，即應依該條例
    第十條處罰（最高法院95年度第7 次刑事庭會議決議參照）
    。
四、被告前於87年間因施用毒品案件，經本院裁定送觀察勒戒後
    ，認無繼續施用傾向，於88年1 月15日釋放出所。被告固曾
    於前述觀察、勒戒執行完畢後5 年內之92年間，復因施用第
    一、二級毒品，經檢察官聲請簡易判決處刑，並經臺灣高雄
    地方法院以93年度訴字第664 號判決公訴不受理，亦未經觀
    察、勒戒及強制戒治，亦有該判決及臺灣高等法院被告前案
    紀錄表在卷可查，則被告上開第2 次再犯，尚未符「五年內
    再犯，經檢察官依法追訴處罰」之要件甚明（最高法院96年
    台上字第946 號判決意旨參照），本案仍屬「五年後再犯」
    之情形，應予指明。
五、從而，原裁定以被告自白，且經採尿送驗結果，確呈第一、
    二級毒品陽性反應，而認定抗告人有施用第一、二級毒品之
    犯行，依毒品危害防制條例第20條第1 項、觀察勒戒處分執
    行條例第3 條第1 項，裁定被告施用第二級毒品，令入勒戒
    處所觀察、勒戒，其期間不得逾2 月等語，經核並無不合。
    至於被告家庭、工作情形，屬其個人事由，均與其依法應受
    觀察勒戒處分無關，並非法院裁定時所應審酌，被告藉詞提
    起本件抗告，指摘原裁定不當，為無理由，應予駁回。
六、據上論結，應依刑事訴訟法第412條，裁定如主文。
中    華    民    國  100     年    12    月    15    日
                  刑事第七庭    審判長法  官  莊飛宗
                                      法  官  謝宏宗
                                      法  官  蔡廣昇
以上正本證明與原本無異。
不得再抗告。
中    華    民    國   100    年    12    月    15    日
                                      書記官  施耀程